臺灣新竹地方法院刑事判決　　　　　　99年度審交訴字第57號
公　訴　人　臺灣新竹地方法院檢察署檢察官
被　　　告　古森偉
選任辯護人　成介之律師
上列被告因業務過失致死案件，經檢察官提起公訴（99年度偵字
第7882號），本院合議庭裁定適用簡式審判程序，判決如下：
    主  文
古森偉犯業務過失致人於死罪，處有期徒刑陸月，如易科罰金，
以新臺幣壹仟元折算壹日。緩刑貳年。
    事實及理由
壹、構成犯罪事實：
一、古森偉以駕駛營業曳引車、營業聯結車為業，為從事駕駛業
    務之人。其於民國99年1 月23日凌晨0 時30分許，駕駛車牌
    號碼375-KM號營業半聯結車，沿國道中山高速公路外側車道
    由北往南方向行駛，行經82.4公里處時，適葉志雄先駕駛車
    牌號碼6452-TN 號自用小客車，亦沿同路段同向行駛，行經
    該處因操控失當撞擊外側護欄而停於外側車道上，古森偉本
    應注意車前狀況，隨時採取必要之安全措施，以避免危險發
    生，而依當時天候雨、夜間無照明、柏油路面濕潤無缺陷等
    情形，客觀上並無不能注意之情事，竟疏於注意車前狀況，
    煞避不及撞擊葉志雄駕駛之前揭自用小客車，致葉志雄受有
    全身多處擦挫傷合併骨折、頭部開放性骨折而當場死亡。經
    警據報前往處理，古森偉在場表明肇事者身分而接受調查，
    始悉上情。
二、案經葉志雄之妹葉雪玲訴由臺灣新竹地方法院檢察署檢察官
    偵查起訴。
貳、程序方面：
    本件被告古森偉所犯業務過失致人於死罪，非死刑、無期徒
    刑、最輕本刑為3 年以上有期徒刑之罪，或高等法院管轄第
    一審之案件，被告於本院準備程序進行中，就被訴事實為有
    罪之陳述，經本院合議庭認合於刑事訴訟法第273 條之1 第
    1 項之規定，裁定進行簡式審判程序，此合先敘明。
、認定犯罪事實所根據的證據及理由：
一、被告古森偉於警局詢問時、檢察官偵查中、本院準備程序及
    簡式審判程序訊問時之自白（見99年度相字第67號卷【下稱
    相67號卷】第4 至7 、42、88至89頁，本院卷第24至26、38
    至43頁）。
二、證人即告訴人葉雪玲於警詢時、偵查中及本院準備程序及簡
    式審判程序訊問時之證述（見相67號卷第43至44、46頁，本
    院卷第25頁）。
三、道路交通事故現場圖、道路交通事故調查報告表(一)(二)各1 份
    及現場照片20張（見相67號卷第16至29頁）。
四、臺灣新竹地方法院檢察署勘驗筆錄、相驗屍體證明書、法醫
    驗斷書各1 份及內政部警政署國道公路警察局第二警察隊函
    附相驗案件採證相片17張（見相67號卷第40、45、47至70頁
    ）。
五、臺灣省竹苗區車輛行車事故鑑定委員會99年3 月22日竹苗鑑
    0000000 字第0995300841號函附鑑定意見書1 份（見相67號
    卷第80至85頁）。
肆、論罪科刑的理由：
一、論罪：
（一）核被告古森偉所為，係犯刑法第276 條第2 項之業務過失
      致人於死罪。
（二）刑罰減輕事由（自首）：被告於駕車肇事後，未被有偵查
      犯罪職權之機關或公務人員發覺前，在現場等候警員前來
      處理，並於內政部警政署國道公路警察局第二警察隊楊梅
      分隊警員接獲通報而到達車禍現場，尚未確切懷疑係古森
      偉肇事之際，向警員自首坦承肇事，同時願意接受裁判等
      情，有國道公路警察局道路交通事故肇事人自首情形紀錄
      表1 紙在卷可證（見相67號卷第30頁），被告對於未發覺
      之犯罪自首而接受裁判，符合自首要件，爰依刑法第62條
      前段之規定減輕其刑。
二、科刑：
（一）主刑：審酌被告是以駕駛營業曳引車、營業聯結車為業之
      人，原應有較高之駕駛注意義務，竟於行經上開肇事地點
      時，未充分注意車前狀況，而撞及被害人葉志雄駕駛之自
      用小客車，至被害人喪失生命，過失程度非輕，所造成之
      損害極為重大且無法彌補，然其肇事後並未逃逸或逕自駛
      離，符合自首要件，且被告事後已與被害人葉志雄之家屬
      及告訴人葉雪玲以新臺幣280 萬元（包含本案汽車保險人
      應給付之強制汽車責任險理賠金150 萬元在內）達成民事
      和解等情，有和解書影本1 份在卷可查（見本院卷第44頁
      ），以及被告犯後坦白承認犯行，態度良好，深具悔意等
      一切情狀，量處如主文所示之刑，並諭知易科罰金之折算
      標準，以示懲儆。
（二）緩刑：被告前未曾因故意犯罪受有期徒刑以上刑之宣告，
      有臺灣高等法院被告前案紀錄表及刑案資料查註紀錄表各
      1 份在卷可證，其因一時失慮致罹刑典，經此次偵、審過
      程之教訓後，當知警惕，且被告與被害人之家屬及告訴人
      業已達成民事和解，並經告訴人同意給予被告緩刑之宣告
      ，有上開和解書影本足稽，是本院認其應無再犯之虞，更
      何況，對被告施以上開主文所示之短期自由刑，倘被告無
      資力可易科罰金，或因故無法易服社會勞動時，則入監執
      行將有可能產生諸多流弊：對於初犯者，若任意施以短期
      自由刑，將使其喪失對拘禁之恐懼，減弱其自尊心；又犯
      罪者之家屬在物質及精神上均將受到重大損失，將衍生更
      多社會問題；再者犯罪者被釋放時，社會復歸時往往遇到
      多種困難，成為促成其再犯之原因；且執行機構設施、人
      力有限，難以對受刑人全面達到教化之效果，若輕易對本
      案被告施以短期自由刑，將使其易受惡性之感染，成為再
      犯之原因，亦即本性善良者，若僅係偶然犯罪或過失犯罪
      ，即受到短期自由刑之拘禁，則成為毫無變通地均送到龍
      蛇雜處之監所服刑，反而會使其學習犯罪不良習性及其他
      犯罪技巧，使該偶然犯罪或過失犯罪者下次再犯罪。因此
      似此短期自由刑既無益於改善受刑人惡性，又無威嚇之效
      果，反而導致受刑人將來再犯之危險提高，社會將付出更
      大成本，故本院同時基於以上短期自由刑缺失之考量，認
      對被告所宣告之刑，以暫不執行為適當，爰併予宣告緩刑
      2 年，以啟自新，兼觀後效。
伍、適用法律依據：
一、程序法方面：刑事訴訟法第273 條之1 第1 項、第299 條第
    1 項前段。
二、實體法方面：刑法第276 條第2 項、第62條前段、第41條第
    1 項前段、第74條第1 項第1 款，刑法施行法第1 條之1 第
    1 項、第2 項前段，判決如主文。
本案經檢察官洪期榮到庭執行職務。
中    華    民    國   100    年    4     月    7     日
                  刑事第九庭    法  官       邱忠義
以上正本證明與原本無異。
如不服本判決，應於判決送達後10日內向本院提出上訴書狀。上
訴書狀應敘述具體理由，未敘述上訴理由者，應於上訴期間屆滿
後20日內補提理由書狀於本院（均須按他造當事人之人數附繕本
）「切勿逕送上級法院」。
中    華    民    國   100    年    4     月    7     日
                                書記官       李念純
附錄本案論罪科刑實體法條全文：
刑法第276 條：
因過失致人於死者，處2 年以下有期徒刑、拘役或2,000 元以下
罰金。
從事業務之人，因業務上之過失犯前項之罪者，處5 年以下有期
徒刑或拘役，得併科3,000 元以下罰金。
（罰金之貨幣單位改為新臺幣，並提高為30倍）